【裁判字號】    89,訴,564
【裁判日期】    890428
【裁判案由】    強盜
【裁判全文】
台灣台中地方法院刑事判決                          八十九年度訴字第五六四號
    公  訴  人  臺灣台中地方法院檢察署檢察官
    被      告  丁○○
    指定辯護人  本院公設辯護人  乙○○
右列被告因違反懲治盜匪條例等案件，經檢察官提起公訴（八十九年度偵字第二三五
０號），本院判決如左：
    主  文
丁○○共同意圖為自己不法之所有，而搶奪他人之動產，處有期徒刑拾月，緩刑參年
，緩刑期內付保護管束。
    事  實
一、丁○○與年滿十八歲綽號「黑輪」之男子（真實姓名年籍不詳）基於意圖為自己
    不法所有之犯意聯絡，由丁○○騎乘其所有未懸掛車牌之機車（經查，該機車之
    車牌號碼應係ＷＧＤ─四八九號，前因無照騎乘機車，遭警方查扣），其後搭載
    「黑輪」，俟機行搶他人財物，而於民國（下同）八十九年二月八日凌晨三時四
    十分許，在臺中市○區○○街五十四號前，發現高珮蒨（公訴人誤載為甲○○）
    獨自行走，認有機可趁，由丁○○將機車停於距離約十公尺之巷口處把風接應，
    「黑輪」則下車，先大叫一聲，再徒手一推，將高珮蒨推倒在地，使高珮蒨左膝
    蓋及左小指受輕微擦傷（此部分未經提出告訴），背於左肩的皮包掉落在地，再
    趁高珮蒨不及站立為防備之際，奪取高珮蒨所有掉落在地上之黑色皮包一個，隨
    即由丁○○載「黑輪」逃離現場。計共奪取高珮蒨所有之皮包一個，內有現金新
    台幣（下同）四千元、高珮蒨之國民身分證、機車駕照、郵局提款卡中國信託信
    用卡及金融卡各一張、電話卡二張、臺中至桃園自強號火車票四張、座位證四張
    ，由丁○○分得現金一千五百元、火車票四張及電話卡二張，另國民身分證、機
    車駕照及提款卡則丟棄在同市○○○街一處之垃圾場外，其他物品則由「黑輪」
    分得。嗣於同日上午五時五十分許，丁○○至台中市○○路臺中火車站內欲將四
    張火車票退票換成現金時，為警當場查獲，並扣得電話卡二張、現金一千五百元
    （已由高珮蒨領回）及臺中至桃園之自強號火車票四張、座位證四張。
二、案經臺中市警察局第一分局報請臺灣臺中地方法院檢察署檢察官偵查起訴。
    理  由
一、訊據被告丁○○對右揭時地擔任把風接應，由「黑輪」搶奪高珮蒨財物之事均坦
    承不諱，核與証人即被害人高珮蒨於警訊及本院所述之情節相符，並有高珮蒨出
    具之贓物認領保管收據一紙、台中至桃園之自強號火車票四張、座位證四張附卷
    足憑，足証被告自白與事實相符。又被告丁○○與「黑輪」共謀搶奪財物，並由
    丁○○任把風接應，由「黑輪」下手搶奪，亦據被告丁○○陳明在卷，其二人間
    有犯意聯絡及行為分擔甚明。事証明確，被告丁○○搶奪犯行堪予認定。
二、核被告丁○○所為，係犯刑法第三百二十五條第一項之搶奪罪。公訴人雖認被告
    係犯懲治盜匪條例第五條第一項第一款之盜匪罪嫌，惟按該條款之盜匪罪嫌，以
    被告以強暴、脅迫、藥劑、催眠術或他法，致使被害人不能抗拒為要件，倘行為
    人取物手段雖屬不法，而尚未使人至於不能抗拒，即難以盜匪罪論擬，查本件被
    害人高珮蒨於遭搶奪之際，並非不能抗拒，業據証人高珮蒨証述：我其實是可以
    打得過推我的人，如果我沒喝酒及穿高跟鞋的話；我與推倒我的人沒有正面衝突
    ，也沒拉扯，因沒有正面衝突，所以沒有做反抗的動作；（當時被推倒能否馬上
    站起來？）我有站起來叫他。（當時是否被嚇的沒有反抗能力？）沒那麼嚴重。
    （你認為你有無能力反抗搶你皮包的人？）我有能力可以抗拒，若有正面衝突的
    話等語在卷，再參以被害人高珮蒨之身高一五九公分，體重八十五公斤，而動手
    行搶之「黑輪」，體重約五十多公斤，亦據証人高珮蒨陳明在卷，衡情高珮蒨並
    非較為瘦弱，且被告丁○○、「黑輪」約定行搶時，並未約定攜帶兇器或工具，
    實際行搶時，二人均未攜帶兇器或工具，且行搶方法係由「黑輪」一人徒手為之
    ，行搶之時，「黑輪」亦未以暴力抑壓被害人達不能抗拒之程度，亦未以言語或
    行為脅迫被害人達不能抗拒之情形，是本件被告丁○○與「黑輪」應係約定趁人
    不備而行搶，尚非約定以強暴、脅迫、藥劑、催眠術或他法，使人不能抗拒而強
    取財物，又「黑輪」實際行搶之方法，亦非達使人不能抗拒而強取財物之情形，
    尚與盜匪罪之構成要件有間，公訴人認被告係犯盜匪罪，尚有未洽，起訴法條應
    予變更。又被告與「黑輪」間就本件搶奪犯行有犯意之聯絡及行為之分擔，為共
    同正犯。爰審酌被告並無前科（有臺灣雲林地方法院檢察署刑案資料查註紀錄表
    可稽），素行良好，本次係屬初犯，其因年輕識淺，一時失慮，致罹刑典，事後
    深表悔悟並坦承犯行不諱，被害人並當庭原諒被告等一切情狀，量處如主文所示
    之刑，以資懲儆。末查，被告未曾受有期徒刑以上刑之宣告，有本院刑事被告前
    科紀錄表在卷可按，被告坦承犯行，深具悔意，其經此教訓，當知警惕而無再犯
    之虞，本院綜核各情，所宣告之刑，認以暫不執行為適當，併予宣告緩刑，且於
    緩刑中付保護管束，以啟自新。
據上論斷，應依刑事訴訟法第二百九十九條第一項前段、第三百條，刑法第二十八條
、第三百二十五條第一項、第七十四條第一款、第九十三條第一項，判決如主文。
本案經檢察官丙○○到庭執行職務。
中      華      民      國    八十九    年      四      月    二十八    日
          臺灣臺中地方法院刑事第一庭
                                          法  官    黃  家  慧
右正本證明與原本無異。
如不服本判決，應於判決送達後十日內向本院提出上訴狀，上訴於臺灣高等法院臺中
分院( 須附繕本 )。
                                          書記官
中      華      民      國    八十九    年      四      月    二十八    日
附錄論罪科刑法條
刑法第三百二十五條第一項
意圖為自己或第三人不法之所有，而搶奪他人之動產者，處六月以上五年以下有期徒
刑。


司法院資訊處製作；財團法人民間司法改革基金會備份。
